臺灣板橋地方法院刑事判決　　　　　　 96年度交易字第260號
公　訴　人　臺灣板橋地方法院檢察署檢察官
被　　　告　甲○○
上列被告因過失傷害案件，經檢察官提起公訴（96年度偵字第84
69號），本院判決如下：
    主  文
甲○○因過失傷害人，處拘役貳拾日，如易科罰金，以新臺幣壹
仟元折算壹日；減為拘役拾日，如易科罰金，以新臺幣壹仟元折
算壹日。
    事  實
一、甲○○於民國96年1 月10日8 時40分許，駕駛車號CL-7479
    號自用小客車，沿臺北縣五股鄉○○路○ 段往泰山鄉方向行
    駛，行經臺北縣五股鄉○○路○ 段與西雲路88巷口時，本應
    注意汽車變換車道時，應讓直行車先行，並注意安全距離，
    且依當時天候晴、日間自然光線、視距良好、路面乾燥、無
    缺陷、亦無障礙物等情形，並無不能注意之情事，因擬靠邊
    找人問路，竟疏未注意後方來車且未讓直行車先行，即貿然
    將車右偏變換車道至路肩，適乙○○駕駛車號J6K-100 號重
    型機車，從同向後方路肩超速行駛且疏未注意車前狀況駛至
    ，因雙方之上揭疏失，乙○○之機車遂與甲○○自用小客車
    之右前葉子板發生碰撞，致乙○○人車倒地，受有左肘、膝
    、髖部擦挫傷等傷害。甲○○於肇事後，留在現場等候警員
    到場處理，嗣於有偵查犯罪權限之機關或人員知悉其犯罪前
    ，向到場處理之警員承認其為肇事人而自首之，並接受裁判
    。
二、案經乙○○訴由臺北縣政府警察局蘆洲分局報請臺灣板橋地
    方法院檢察署檢察官偵查起訴。
    理  由
一、證據能力部分：按被告以外之人於審判外之言詞或書面陳述
    ，除法律有規定者外，不得作為證據，刑事訴訟法第159 條
    第1 項固定有明文。惟被告以外之人於審判外之陳述，雖不
    符同法第159 條之1 至之4 之規定，而經當事人於審判程序
    同意作為證據，法院審酌該言詞陳述或書面陳述作成時之情
    況，認為適當者，亦得為證據；當事人、代理人或辯護人於
    法院調查證據時，知有第159 條第1 項不得為證據之情形，
    而未於言詞辯論終結前聲明異議者，視為有前項之同意，此
    亦據同法第159 條之5 規定甚明。查本件被告、檢察官於本
    院準備程序中均未就證據能力提出爭執，且迄於言詞辯論終
    結前，亦未就本院所調查之證據主張有刑事訴訟法第159 條
    第1 項不得為證據之情形，應認均已同意得作為本案之證據
    。從而，下述證據資料縱有屬傳聞證據，且不符刑事訴訟法
    第159 條之1 至之4 之規定者，經本院審酌各該證據資料作
    成時之一切客觀情況，認無不適當之情事，均認有證據能力
    ，合先敘明。
二、訊據被告甲○○固坦承其於上揭時、地駕駛車號CL-7479 號
    自用小客車與告訴人乙○○駕駛車號J6K-100 號重型機車發
    生碰撞肇事，惟矢口否認有何過失傷害犯行，辯稱：伊當時
    車速很慢，因為要找人問路，且讓後方車子通過，才將車往
    右邊靠，純粹是告訴人騎車太快撞過來，伊沒有任何過失云
    云。惟查：依卷附道路交通事故現場圖、現場及車損照片所
    示，本件車禍發生後，被告駕駛之自用小客車右斜停在道路
    上，車頭進入路肩，車尾仍在車道範圍內，其右前葉子板受
    有毀損；告訴人駕駛之機車則左倒在自用小客車之右前方，
    其左側車身刮擦受損，而從自用小客車右前葉子板處附近地
    面至機車倒地處，沿伸有刮地痕跡，故告訴人駕駛之機車當
    時是從後方駛至，與被告駕駛右偏變換車道至路肩之自用小
    客車右前葉子板發生碰撞後，始倒地滑至右前方甚明。而被
    告當時將車右偏變換車道至路肩，其目的在找人問路，迭據
    被告供承在卷；又被告駕駛之自用小客車於肇事後，斜停在
    道路上，車尾仍在車道範圍內，已見前述，可見兩車碰撞之
    時，被告自用小客車尚未完全變換至路肩，仍在右偏之中，
    值此之際，被告於警詢時竟稱：（問：發現危險狀況時，距
    離對方多遠？）我沒有看見對方（見偵卷第6 頁），參諸告
    訴人乙○○於警詢及偵訊時所稱：因為被告突然右轉，所以
    發生碰撞，我當時的車速約時速50至60公里等語（見偵卷第
    7 、8 、29頁），足認告訴人當時雖有超速行駛及疏未注意
    車前狀況，但被告於駕駛汽車右偏變換車道至路肩之時，亦
    有疏未注意後方來車且未讓直行車先行之過失情形，至為灼
    然（告訴人就本件車禍事故之發生，本身雖同有過失，然充
    其量僅係本院科刑時應審酌情狀，及民事賠償之過失相抵問
    題，不影響被告過失罪責之成立）。本案經本院函請臺灣省
    臺北縣區車輛行車事故鑑定委員會鑑定肇事責任，結果亦認
    ：「一甲○○駕駛自用小客車，向右變換車道未注意且未讓
    直行車先行，為肇事主因。二乙○○駕駛普通重型機車，超
    速且未注意車前狀況，為肇事次因。」有該委員會96年8 月
    15日北縣鑑字第960820號鑑定意見書1 件可稽（見本院卷第
    42、43頁）。又本件車禍後，告訴人受有左肘、膝、髖部擦
    挫傷等傷害，有馬偕紀念醫院診斷證明書1 份可證（見偵卷
    第14頁），而所受傷害與被告之過失行為間，有相當因果關
    係，亦屬明確。此外，復有道路交通事故調查報告表(一)、(二)
    、道路交通事故初步分析研判表各1 份存卷足稽。綜上所述
    ，本案事證明確，被告犯行堪予認定，應依法論科。被告聲
    請將本案再送覆議鑑定肇事責任、傳喚證人即被告配偶林瑛
    禎云云，本院認為原鑑定報告已詳陳其分析理由，已有相當
    之參考價值，其結論亦與本院調查其他事證結果相符，洵無
    虛耗司法資源另為鑑定之必要，而林瑛禎既為被告之配偶，
    與被告有至親關係，縱肇事當時確在被告駕駛自用小客車之
    內，惟僅係車內乘客，有無密切觀察當時行車動態？能否提
    供客觀正確之證述？均不能無疑；又被告聲請調查告訴人當
    時有無帶駕照及行照、有無吃早餐、何以騎車過來撞伊，則
    與本案待證事實即被告有無過失情節咸不相涉，因認均無調
    查之必要，附此敘明。
三、核被告所為，係犯刑法第284 條第1 項前段之過失傷害罪。
    被告於肇事後，留在現場等候警員到場處理，嗣於有偵查犯
    罪權限之機關或人員知悉其犯罪前，當場向到場處理之警員
    承認其為肇事人而自首之，有道路交通事故肇事人自首情形
    紀錄表1 紙（見偵卷第15頁）可稽，嗣被告亦未逃避接受裁
    判，合於自首之要件，爰依刑法第62條前段規定減輕其刑。
    爰審酌被告前無犯罪科刑紀錄，素行非劣，惟其駕駛汽車行
    駛於市區道路，不知謹慎駕駛，貿然將車右偏，因而肇事，
    致告訴人受有皮肉外傷，且犯後飾詞卸責，迄未與告訴人成
    立和解，態度欠佳，兼衡告訴人就本件車禍事故之發生同有
    過失等一切情狀，量處如主文所示之刑，並諭知如易科罰金
    之折算標準，以示懲儆。末查，本案犯罪時間係於96年4 月
    24日以前，合於中華民國九十六年罪犯減刑條例所定之減刑
    條件，爰依該條例規定減刑之，並諭知如易科罰金之折算標
    準。
據上論斷，應依刑事訴訟法第299 條第1 項前段，刑法第284 條
第1 項前段、第62條前段、第41條第1 項前段，刑法施行法第1
條之1 第1 項、第2 項前段，中華民國九十六年罪犯減刑條例第
2 條第1 項第3 款、第7 條、第9 條，判決如主文。
本案經檢察官謝岳龍到庭執行職務。
中　　華　　民　　國　　96　　年　　9 　　月　　26　　日
                      交通法庭　法　官　朱嘉川
以上正本證明與原本無異。
如不服本判決應於送達後10日內向本院提出上訴狀。
                                書記官　陳聖儒
中　　華　　民　　國　　96　　年　　9 　　月　　29　　日
附錄本案論罪科刑法條全文：
中華民國刑法第284 條：
因過失傷害人者，處6 月以下有期徒刑、拘役或5 百元以下罰金
，致重傷者，處1 年以下有期徒刑、拘役或5 百元以下罰金。
從事業務之人，因業務上之過失傷害人者，處1 年以下有期徒刑
、拘役或1 千元以下罰金，致重傷者，處3 年以下有期徒刑、拘
役或2 元以下罰金。
